【裁判字號】    97,重上更(二),142
【裁判日期】    980512
【裁判案由】    違反貪污治罪條例等
【裁判全文】
台灣高等法院台南分院刑事判決   97年度重上更(二)字第142號
上  訴  人  台灣嘉義地方法院檢察署檢察官
上  訴  人
即  被  告  丁○○
選任辯護人  嚴庚辰律師
上  訴  人
即  被  告  丙○○
選任辯護人  劉志卿律師
選任辯護人  藍庭光律師
上列上訴人因被告等違反貪污治罪條例等案件，不服台灣嘉義地
方法院92年度訴字第487號中華民國94年8月29日第一審判決（起
訴案號：台灣嘉義地方法院檢察署92年度偵字第1992號、2296號
、2297號、2821號），提起上訴，判決後經最高法院第2次發回
，本院判決如下：
 主  文
原判決關於丁○○、丙○○被訴行使公務員登載不實文書罪部分
，均撤銷。
丁○○共同犯行使公務員登載不實文書罪，處有期徒刑壹年陸月
，減為有期徒刑玖月。
丙○○共同犯行使公務員登載不實文書罪，處有期徒刑壹年陸月
，緩刑參年。減為有期徒刑玖月，緩刑參年。
其他上訴駁回（即關於被訴違反貪污治罪條例部分）。
    事  實
一、丁○○係行政院農業委員會林務局嘉義林區管理處（下簡稱
    嘉義林管處）鐵路管理課材料股技士，並自民國（下同）七
    十八年開始負責材料股材料採購業務。丙○○係嘉義林管處
    阿里山監工區技術士，承辦該監工區請購物品業務。子○○
    係前嘉義林管處鐵路管理課課長（經本院上更一審判處有期
    徒刑一年六月，緩刑四年確定）。癸○○係嘉義林管處阿里
    山監工區主任（經本院上更一審判處有期徒刑一年六月，緩
    刑四年確定），四人均係依法令從事公務之人員。甲○○為
    建大行之實際經營者（名義負責人為甲○○之母柯林邁），
    係從事業務之人，亦為商業會計法所稱之商業負責人（經本
    院上更一審判處有期徒刑六月確定）。
二、緣癸○○於九十年八月底奉派出任嘉義林管處阿里山監工區
    主任，時值阿里山森林鐵路於九十年七月三十日遭桃芝颱風
    重創，工程人員進行災害搶修，而該監工處職務宿舍內缺乏
    相關之電冰箱、洗衣機、烘乾機、除濕機等電器用品，造成
    搶修人員生活有所不便，癸○○遂於九十年九月初詢問丙○○可否申購相關電器用品供搶修人員使用，丙○○即找丁○○商討辦理，丁○○表示目前無此項經費可供使用，丁○○
    、丙○○二人遂一同向時任嘉義林管處鐵路管理課課長之子
    ○○報告此情形，經子○○指示施工有需要即應購買。遂由
    丙○○出面找尋熟識之廠商甲○○洽商，由甲○○先行墊款
    向電器行採購電器，款項後付，甲○○因此先向嘉義市○○
    路「大同服務站」買入東芝牌電冰箱（機型ＧＲ一Ｗ四一０
    Ｔ，買進價格（新台幣，下同）一萬二千九百九十九元）、
    東芝牌洗衣機（型號ＡＷ一Ｇ一００Ｂ，買進價格一萬三千
    五百元）、胡佛牌烘乾機（型號Ｄ一六八Ｔ，買進價格七千
    元）、惠而浦除濕機（型號ＡＤ一二ＳＪ，買進價格八千六
    百元）各一部（合計買進價格為四萬二千零九十九元），並
    於九十年（起訴書誤為九十一年）九月十三日由甲○○直接
    將上開電器送往阿里山監工區職務宿舍點交給丙○○，供癸○○及搶修人員共同使用。丙○○、丁○○、癸○○、子○○明知實際係採購電器用品，並無採購挖土機修理包之意，
    竟共同基於行使公務員登載不實文書之犯意聯絡，先由丙○○於九十年十月初某日，填具「嘉義林區管理處經費支付申
    請財務請購（修）單」（下稱請購單），偽以「本區挖土機
    因桃芝颱風引擎進水修理用」為由，要求申請採購挖土機修
    理包備用，將此不實之事項登載於職務上所掌之公文書即請
    購單上，並利用代理該區技術士己○○業務之機會，盜蓋不
    知情之己○○職銜章及蓋用其本身職銜章於該請購單之申請
    單位簽章欄，並由癸○○在申購單位下蓋章，依行政程序呈
    核，丁○○、子○○予核章同意請購，該請購單送至會計室
    審核，經會計室技術士庚○○認為阿里山地勢高，應不致淹
    水，請購理由與常情不符，因而以電話與己○○聯絡，己○○始知自己職銜章遭盜用，並立即向庚○○表示挖土機現正
    使用中並未損壞，庚○○隨即將請購單退回阿里山監工處。
    詎丙○○為求順利請款以核銷上述購置電器經費，於接獲遭
    退回之請購單後，將原書寫之「本區挖土機引擎進水之用途
    」說明塗掉，另將用途改為「本區挖土機因使用年久整修用
    」，而偽以該事由請購，並未再循原來程序送請丁○○、癸○○、子○○等人核章，即將該請購單再送會計室審核，不
    知情之庚○○見理由尚屬合理即予核章，並層轉不知情之會
    計室主任林榮玉、處長莊樹林，於九十年十一月十三日完成
    行政核章手續，足以生損害於己○○及嘉義林管處採購業務
    管理之正確性。丁○○於該請購經核准後，即與甲○○聯繫
    請款，甲○○明知其實際未販賣挖土機修理包予嘉義林管處
    ，竟仍將「買受人：嘉義林區管理處、統一發票編號：00
    000000號、品名：挖土機修理包、數量：一組、規格
    ：Ｄ四五、單價：六九五００元、營業稅三四七五元，合計
    金額為七萬二千九百七十五元，備註欄：銀貨兩訖」等不實
    事項，填載於其所製作之會計憑證即統一發票上，並蓋用建
    大行之統一發票專用章，持交丁○○辦理核銷與驗收之手續
    ，足以生損害於嘉義林管處採購業務管理之正確性。丁○○
    接獲該不實之統一發票後，明知甲○○實際上並未交付挖土
    機修理包，竟仍將該不實發票黏貼於其職務上所掌之公文書
    即嘉義林管處黏貼憑證用紙上，並在該用紙預算科目之工作
    計畫欄登載「交通運輸設備維護費」，用途科目名稱欄填具
    「九０嘉修＃六號」、金額欄填具「七二九七五元」，同時
    在經手人欄核章而為已收到甲○○交付挖土機修理包之不實
    記載，再轉送請購單位即阿里山監工處辦理驗收、保管手續
    。嗣有犯意聯絡之丙○○亦明知未接獲挖土機修理包，仍在
    驗收人處核章，表示已驗收該修理包，而於其職務上所掌之
    公文書為不實之記載，且丙○○復利用代理之機會，盜蓋技
    術士己○○之職銜章於保管人欄，而為己○○保管該修理包
    之不實記載，隨即層轉不知未收到修理包之戊○○、庚○○
    、林榮玉、莊樹林等人核章後，完成請款手續，由嘉義林管
    處會計單位開立面額七萬二千九百七十五元之支票予甲○○
    ，足以生損害於己○○及嘉義林管處關於採購業務管理之正
    確性，甲○○隨即將支票兌現以抵償其購買電器之費用。
三、案經嘉義縣調查站移請台灣嘉義地方法院檢察署檢察官及該
    署檢察官自動檢舉偵查起訴。
    理  由
甲、程序方面：
一、按刑事訴訟法第一百五十九條之四第一款固規定：除顯有不
    可信之情況外，公務員職務上製作之紀錄文書、證明文書，
    亦得為證據。賦予公文書具有證據適格之能力，作為傳聞證
    據之除外規定，但其前提要件定為『除顯有不可信之情況外
    』，尚加有『紀錄』、『證明』之條件限制，亦即須該公文
    書係得作為被告或犯罪嫌疑人所涉犯罪事實嚴格證明之紀錄
    或證明者，始克當之，倘不具此條件，即無證據適格可言。
    又同條第三款所定之『其他於可信之特別情況下所製作之文
    書』，則係指與上揭公文書及同條第二款之業務文書具有同
    類特徵，且就該文書製作之原因、過程、內容、功能等加以
    判斷，在客觀上認為具有特別可信性，適於作為證明被告或
    犯罪嫌疑人所涉犯罪事實存否及其內容之文書而言。如不具
    此特性，亦無證據適格可言。司法警察機關製作之案件移送
    書或移送函，內容固載有被告或犯罪嫌疑人涉嫌或被訴之事
    實，及相關之證據等事項，但其本質上，乃係單純為表示移
    送案件用意所製作之文書，而非屬於通常職務上為紀錄或證
    明某事實以製作之文書，且就其製作之性質觀察，無特別之
    可信度，對於證明其移送之被告或犯罪嫌疑人所涉犯罪事實
    ，並不具嚴格證明之資格，自無證據能力，不能資為認定被
    告犯罪之憑據。又個人製作之書證其證據能力，即得作為證
    據適格之能力，具備有消極要件及積極要件兩項限制，其中
    消極要件乃指證據使用之禁止，亦即就特定違法取得之證據
    應予排除，不得採為有罪判決之基礎；又積極要件係指犯罪
    事實之證明與調查，必須使用法定之證據方法，並遵守法定
    調查程序，也即嚴格證明法則。再刑事訴訟法第一百五十九
    條之四第三款規定，除公務員職務上製作之紀錄文書、證明
    文書與從事業務之人於業務上或通常業務過程所須製作之紀
    錄文書、證明文書外，其他於可信之特別情況下所製作之文
    書，亦得為證據。又此之「其他於可信之特別情況下所製作
    之文書」，則係指與公文書及同條第二款之業務文書具有同
    類特徵，且就該文書製作之原因、過程、內容、功能等加以
    判斷，在客觀上認為具有特別可信性，適於作為證明被告或
    犯罪嫌疑人所涉犯罪事實存否及其內容之文書而言。有最高
    法院九十四年度台上字第三三九一號判決可按。
二、本件證人甲○○持有之記事簿（一）、（二），係由法務部
    調查局嘉義縣調查站因甲○○涉嫌林務局虛報器材採購案件
    ，於九十二年三月十三日，持原審法院核發搜索票至甲○○
    位於嘉義市○○路六一六號處所搜進行搜索，於甲○○住處
    一樓之辦公桌抽屜內取得，並予扣押，為兩造所不爭執，是
    其搜索具備要式性，且於有效期間內進行搜索，應可認上開
    調查站進行之搜索程序合法，則據此取得之甲○○所有二本
    記事簿，即不具證據能力之消極要件，而不應予以排除。又
    上開二本記事簿固非公務員職務上製作之紀錄或證明文書，
    亦非從事業務之人於業務上或通常業務過程所需製作之紀錄
    或證明文書，然據證人甲○○所證除記事簿（二）亦有其父
    親之記載外，記事簿（一）、（二）均係伊親筆記載，內容
    係與五金行業務事項及朋友借貸等有關等語。且觀諸記事簿
    內容記載期間長達數年，為甲○○就其經營建榮五金行及建
    大行所為採購相關之業務上製作記錄文書。其記載細節，均
    係其贈送回扣予被告等人或借貸款金額等情形。稽其記載原
    因，無非基於與被告等人有業務往來、金錢借貸，或為避免
    忘記、或為避免混淆支借金額所為，雖係供己參考或備忘之
    用，惟實乃於採購業務過程中而製作。況其製作當時，尚無
    法預料將供日後證據之用，應無虛偽記載之可能。故就其製
    作之原因、過程、內容、功能等加以綜合判斷，可認在客觀
    上具有特別可信性之情形，自可作為證明被告所涉犯罪事實
    存否及其內容之文書，也即屬於刑事訴訟法第一百五十九條
    之四第三款之特別規定，而得為證據，應具有證據能力，核
    先敘明。
三、中華民國九十二年一月十四日修正通過之刑事訴訟法施行前
    ，已繫屬於各級法院之案件，其以後之訴訟程序，應依修正
    刑事訴訟法終結之。但修正刑事訴訟法施行前已依法定程序
    進行之訴訟程序，其效力不受影響。刑事訴訟法施行法第七
    條之三規定亦明。是本案共同被告丁○○、丙○○、甲○○
    、癸○○、子○○及證人辛○○在本次修正刑事訴訟法施行
    前已依法踐行之訴訟程序，基於法的安定性，其效力不受影
    響。又渠等於刑事訴訟法修正後，亦經原審及本院審理時以
    證人之身分傳訊，並接受其他被告之對質、詰問，已依修正
    後規定應踐行訴訟程序，以保障其他被告之對質、詰問權。
    是渠等依修正前刑事訴訟法規定所為之陳述，均有證據能力
    ，自仍得作為其他被告之證據（有最高法院95台上字第3117
    、6098號判決可參）。
四、按被告以外之人於審判外之言詞或書面陳述，除法律有規定
    者外，不得作為證據，刑事訴訟法第一百五十九條第一項定
    有明文。惟同法第一百五十九條之五規定：「被告以外之人
    於審判外之陳述，雖不符前四條之規定，而經當事人於審判
    程序同意作為證據，法院審酌該言詞陳述或書面陳述作成時
    之情況，認為適當者，亦得為證據。當事人、代理人或辯護
    人於法院調查證據時，知有第一百五十九條第一項不得為證
    據之情形，而未於言詞辯論終結前聲明異議者，視為有前項
    之同意。」。查，本案於言詞辯論終結前，被告及其辯護人
    暨檢察官除對上開證物及證人於調查站之陳述爭執其證據能
    力外，對其他證人於警詢、偵查中之證詞等證據方法之證據
    能力，均未聲明異議。本院審酌上開不爭執之言詞陳述作成
    時之情況，認無顯不適當之情形，至其他文書等證據方法，
    分別屬於公務員職務上製作及從事業務之人於業務上或通常
    業務過程所須製作之紀錄文書或證明文書，均無顯不可信之
    情況，且採納上開證據方法，尚無礙於被告等人於程序上之
    彈劾詰問權利，而認上開傳聞證據合於刑事訴訟法第一百五
    十九條之四、第一百五十九條之五等規定，因而均具證據能
    力。又被告之筆錄，係被告本身之供述證據，無傳聞證據排
    除之適用，而被告又無抗辯該等筆錄之作成有出於強暴、脅
    迫、利誘、詐欺、疲勞訊問、違法羈押或其他不正之方法，
    且亦無違反被告訴訟法上權利保障之事項，自得為證據，合
    先敘明。
乙、實體部分：
壹、有罪部分（被告丁○○、丙○○等人被訴有關挖土機修理包
    採購舞弊、登載不實部分）：
一、訊據被告丙○○對其假借購買挖土機引擎修理包名義，欲以
    該經費支付購買上述電器費用，因而盜用證人己○○職章，
    以「引擎進水」名義請購挖土機修理包，嗣因遭證人庚○○
    退件，遂更改用途為「本區挖土機使用年久整修用」，經核
    准採購後，並未確實取得挖土機修理包，即根據被告甲○○
    所開立之不實發票，並盜蓋證人己○○職章辦理驗收等行使
    公務員登載不實文書犯行，供承不諱。被告丁○○則矢口否
    認有何行使公務員登載不實文書犯行，並辯稱：其僅告知被
    告丙○○、子○○等人購買電器用品之預算項下，已無經費
    支應，並不知被告丙○○要挪用挖土機修理包經費支應，挖
    土機是否損壞，現場單位才清楚，其不清楚實際情形，其請
    證人甲○○出具挖土機修理包估價單，確實是要向被告甲○○購買挖土機修理包云云。
二、經查：
（一）被告丁○○、丙○○二人於購買電器之初，即知無法核銷
      ，需以他項名義核銷：
  （1）上述洗衣機、烘乾機、電冰箱及除溼機等電器，係共同
       被告癸○○詢問被告丙○○可否購買後，被告丙○○電
       請被告甲○○代購，於九十年九月十三日由被告甲○○
       送至嘉義林管處阿里山監工區職務宿舍區之情，業經被
       告丙○○及共同被告癸○○、甲○○供承在卷，並有甲○○送貨單據影本一份及上述電器用品放置位置照片影
       本一份在卷可查（見偵1992號卷第27頁、他字第419號卷
       第34─35頁、調查站卷第65頁、原審卷三第142頁）。
  （2）共同被告甲○○於調查站供稱：「九十一年九月（應為
       九十年九月間）間丙○○、丁○○以剛到任之阿里山監
       工區周姓主任需要新的洗衣機、電冰箱、烘乾機、除濕
       機等家電為由，要求我先行墊款購買後，載到阿里山監
       工區，我乃向嘉義市○○路大同服務站李姓站長購買後
       ，再於九十一年九月十三日偕同李姓站長將前述家電用
       品載到阿里山監工區辦公室安裝，並點交給丙○○。事
       後，丁○○、丙○○向我表示將以虛報採購阿里山監工
       區挖土機修理包方式詐領公款，以補償我購置上開家電
       的花費。…，該筆挖土機修理包款項，我請領後並未交
       給丙○○、丁○○。」（見偵1992號卷第25─26頁）。
  （3）被告丙○○於調查中供稱：「癸○○有向我及丁○○表
       示因宿舍缺乏冰箱、洗衣機、烘乾機等電器用品使用，
       是否可以用公款請購該等用品，…，於是我向丁○○請
       示後，丁○○表示有需要就先購買，事後再想辦法辦理
       經費核銷，我於九十年九月間左右乃透過友人甲○○代
       購前開…等電器用品，並由甲○○載往阿里山監工區之
       宿舍內使用，事後再以假報銷之方式將款項支付給甲○○，後來丁○○向我表示目前僅有挖土機修理包之經費
       可以動支，原本我有意以挖土機嚴重淹水之名義請購款
       項，但另一技術士己○○認為不妥，隨後我與己○○前
       往嘉義林管處會計室找庚○○，最後才以挖土機修理包
       之名義辦理請購，而且在癸○○到任後不久曾發生挖土
       機故障情事，癸○○向我表示可否事先請購備用器材以
       備不時之需，所以我於九十年十月間就以請購挖土機修
       理包之名目辦理請購，再將申請挖土機修理包之經費用
       來支付前開所購買之電器用品，…，事後癸○○並表示
       願意自付全部購買前等電器用品之費用，並打電話給鐵
       路課課長子○○詢問有關如何解決前述採購電器用品之
       事，後來癸○○向我表示此事子○○會處理，…。但是
       我還是依照丁○○建議之方式，填具挖土機修理包請購
       單，進行有關挖土機修理包之請購事宜。」等語（見偵
       1992號卷16─19頁）。於偵查中供稱：「丁○○叫我去
       找甲○○先把東西帶上去，錢以後再補辦手續。丁○○
       說用挖土機修理包的錢補。我以大修包來申請，申請修
       理包備用，己○○反對，我和己○○去找庚○○，庚○○說我以淹水名義買會害到己○○，所以後來我以大修
       包名義申請。」等語（見偵1992號卷121頁反面）。
  （4）故被告丙○○要購買電器前曾請示被告丁○○，被告丁○○辯稱購買電器他事先不知一節應非可採。被告丁○○、丙○○二人於購買電器之初，即知無法核銷，需以
       他項名義核銷。
（二）被告丁○○、丙○○以挖土機進水請購修理包違反常情：
  （1）證人嘉義林管處會計室技術士庚○○於調查中稱：「當
       時採購單上己○○、丙○○、癸○○、丁○○、戊○○
       、子○○均核完章。我直覺阿里山地勢高，怎麼可能進
       水，就退回給他們，我打電話問己○○，己○○說章不
       是他蓋的。他說怪手沒浸水。後來一個禮拜後又送採購
       單，用立可白修改成年久失修要修理，因為是書面審核
       ，所以我就蓋章。」等語（見他419號卷40頁反面）。
  （2）證人戊○○（嘉義林管處鐵路課技正，曾任材料股長）
       於調查中證稱：「阿里山監工區無能力拆解修理挖土機
       引擎」等語（見他419號卷10頁）。
  （3）據上開證人所證，可知被告丁○○、丙○○以挖土機進
       水請購修理包違反常情，所謂購買修理包一事，純為挪
       用為巳購電器請款之用，而非實際需要。
（三）丁○○應事先知情：
  （1）證人乙○○即璋昱行負責人於調查中證稱：「嘉義林管
       處僅有一位詹姓男子曾多次向我洽購過挖土機零組件。
       他（甲○○）曾向璋昱行購買過挖土機零組件。」等語
       （見他994號卷51頁）。是該人應是被告丁○○。
  （2）共同被告甲○○調查中供稱：「在九十一年三月間，丙○○到我住處找我，說政風已經在查這一件採購案，問
       我要如何解決，我告訴他可以去找乙○○拿『挖土機修
       理包』補入倉庫，並說如果沒有錢可以記在我這邊，後
       來丁○○或丙○○有向乙○○洽購挖土機修理包，但未
       付錢，…乙○○向我要購買修理包的錢，…郭某拿取貨
       單給我，我看是丙○○簽收的，就連同稅金付了六萬九
       百元給乙○○，…九十一年五、六月間，丙○○還我五
       萬元，餘款仍未清償。」等語。（見他994號卷45反面─
       46頁）。
  （3）據上，可見被告丁○○為應付政風室調查，還親自去買
       修理包以掩飾登載不實之犯行，並非不知情。
（四）被告丙○○變造公文書部分：
      丙○○於偵查中供稱：「（挖土機修理包）該黏貼憑證用
      紙上之『用途說明』欄位內，未經以立可白塗抹前之字跡
      『本區挖土機因桃芝颱風引擎進水修理用』，確係我本人
      之字跡無誤。」、「該黏貼憑證用紙上之『用途說明』欄
      位內，以立可白塗抹後之字跡『本區挖土機因使用年久整
      修用』，確係我本人之字跡無誤。」等語（見偵1992號卷
      137頁反面）。是被告丙○○有變造上開公文書之情事。
（五）被告丙○○盜用己○○印章：
  （1）證人己○○於偵查中證稱：「（呂鴻章之印章）不是我
       蓋的。丙○○有我抽屜鑰匙，…我向他說要撤銷該筆申
       請案，他說下來後要把名稱更改過來。」等語（見他994
       號卷68反面─69頁）。
  （2）證人庚○○於調查中稱：「…我直覺阿里山地勢高，怎
       麼可能進水，就退回給他們，我打電話問己○○，己○○說章不是他蓋的。他說怪手沒浸水。後來一個禮拜後
       又送採購單，用立可白修改成年久失修要修理，因為是
       書面審核，所以我就蓋章。」等語（見他419號卷40頁反
       面）。
  （3）被告丙○○亦於偵查中供稱：「己○○在嘉義林管處黏
       貼憑證用紙上的章是我蓋的，我是他職務代理人，他當
       時出公差，把鑰匙和印章都交給我。」等語（見偵1992
       號卷第171頁）。
  （4）據上開證人及被告丙○○所述，再參與且復有嘉義林管
       處黏貼憑證用紙影本（內含上述建大行不實發票、請購
       單）、估價單影本各一份在卷可查（見他994號卷第9─
       11頁）。可知被告丙○○有盜用己○○印章之情事。
（六）發回意旨以：甲○○否認丁○○曾委伊就挖土機修理包向
      「璋昱行」負責人乙○○詢價，丁○○亦未向伊表示欲以
      購買修理包名義墊付購買電器用品之款項，購買及簽收該
      電器用品，均係丙○○一人所為，丁○○至挖土機修理包
      驗收後之九十年十月以後始知悉上情（見原審卷三第148
      頁）。另丁○○辯稱：本件電器用品價款為新台幣四萬二
      千零九十九元，虛購之挖土機修理包含稅計七萬二千九百
      七十五元，相差三萬零八百七十六元。本件案發後，甲○○曾表示要還款，丙○○亦曾表示將向甲○○要回款項，
      丁○○向甲○○、丙○○表示須待其向上司簽准始能要回
      等語，是否可採等語。惟查：證人乙○○已證稱有一詹姓
      男子向他詢問修理包價格，已如前述，則縱共同被告甲○○否認丁○○曾就挖土機修理包向「璋昱行」負責人乙○○詢價，亦不足推卻證人乙○○之證言。參諸丙○○前述
      （一）之證言，在購買電器時，即有計劃以他項名義核銷
      ，則是否可以修理包名義核銷，丙○○自有與丁○○討論
      並經其同意之必要，且丁○○在請購單及驗收時蓋章，亦
      應查明有無購買必要及有無取得該修理包。縱丁○○曾稱
      要等上司簽准始能向甲○○要回款項，亦僅能證明丁○○
      主張即使甲○○繳回溢款，亦須經正當會計程序，其中或
      尚存僥倖之心，冀望事情不被發覺而無庸叫甲○○回補，
      並不能證明丁○○事前不知情。
（七）發回意旨以：丙○○僅形式上提出該請購，似僅屬機關內
      部之層轉行為，尚未以該財物請購單內容有所主張，是否
      己達行使階段，尚堪研求等語。查：所謂行使，係將虛偽
      文書以真正文書之通常用法加以使用，使其可得發生證明
      、穩固或保證之功能而言。故行為人只要提出虛偽文書而
      將該文書置於可能發生文書功能之狀態下，即可成罪。被
      告丁○○、丙○○及共同被告癸○○、子○○既已核章，
      並使文書發生請購付款之效力，應認達行使之程度。
（八）被告丁○○自承：被告丙○○至嘉義林管處詢問其有無經
      費購買上述電器，經其表示無經費，被告丙○○表示課長
      同意購買。因此，其與被告丙○○便前去見課長即共同被
      告子○○，子○○表示可購買，其方表示可考慮由修理維
      護費項下找錢，子○○因而表示程序須做好等語（見原審
      卷四第17頁、偵1992號卷第11頁）。雖子○○否認被告丁○○、丙○○曾一同向伊請示如何處理，而丙○○、癸○○於原審審理程序作證時亦均證稱：係在被告丁○○出差
      至阿里山時，當面請示被告丁○○，被告丁○○表示有需
      要便可購買等語（見原審卷四第33、35頁；原審卷三第16
      2頁）。證人丙○○甚且證稱：被告丁○○並指示其打電
      話叫被告甲○○將電器送上山來，而電器送上來後，到年
      底時，被告丁○○表示沒有錢，只有挖土機修理還有經費
      ，因此，叫我填請購單云云（見原審卷三第162、169─17
      0頁），然查：
  （1）共同被告癸○○於偵查中供稱：「因監工區欠缺洗衣機
       等電器，對於員工作息有很大影響，因此向被告丙○○
       詢問可否購買洗衣機，被告丙○○表示可以向嘉義林管
       處提出請購申請，其同意後，即指示被告丙○○辦理請
       購事宜，後來電器送上來，其認為是被告丙○○向嘉義
       林管處提出請購，便未再過問」等語（見他419號卷第32
       、43頁，偵字第2821號卷第22頁），並未提及曾在阿里
       山監工區向被告丁○○詢問可否購買電器之事。
  （2）被告丙○○及共同被告癸○○均陳稱：因為阿里山監工
       區挖土機曾在搶修途中故障，因此被告癸○○指示要購
       買挖土機修理包備用等語，足見購買挖土機修理包係出
       自被告癸○○之指示，並非被告丁○○之提議。參以被
       告丁○○在九十年九月間並無出差至阿里山之紀錄，有
       嘉義林管處九十年九月份及同年八月二十八日、二十九
       日之公差登記簿影本在卷可查（證物外放）。則被告丙○○及共同被告癸○○是否有當面詢問被告丁○○之機
       會，容有疑問。
  （3）又被告丙○○詢問被告丁○○有無購買電器經費時，嘉
       義林管處鐵路管理課購置電器經費預算項目下已無該項
       經費可供使用乙節，已為被告丁○○、丙○○所自承，
       按被告丁○○僅係承辦採購人員，衡諸常情，其在未確
       定上級長官是否同意購買該些電器前，應不可能甘冒經
       費無著落，須自掏腰包彌補之風險，而先請廠商將電器
       送至阿里山監工區。
  （4）由上述各節觀之，應認被告丁○○所供述其與丙○○就
       可否購買電器一事，一同前去請示共同被告子○○，經
       子○○同意以其他項目預算購買，惟交代程序要做好等
       情，較為可採。
（九）被告丁○○、丙○○在請購上開電器用品之前，被告甲○○業已於九十年九月十三日將電器送上阿里山監工區，並
      由被告甲○○代為墊款一節，已如前述。雖不同預算科目
      之經費間，如有必要，可辦理流用手續。因此，上述採購
      挖土機修理包之預算項（即修理維護費）下之經費，透過
      辦理流用手續，可用以支付購置電器用品，然辦理流用手
      續，必須簽請嘉義林管處處長或林務局同意始可辦理等情
      ，業據證人即嘉義林管處會計人員庚○○、現任鐵路管理
      課課長壬○○、前材料組長戊○○證述明確（見原審卷三
      第76、97─98、109頁），並有嘉義林管處九十四年四月
      十五日嘉鐵字第０九四五二九０一九一號函一份在卷可查
      （見原審卷二第66─67頁）。故本件雖非不得以挖土機修
      理包預算項下之經費，購置上開電器，惟須事先簽准辦理
      流用手續。被告丁○○雖以此為由，辯稱：並無辦理假採
      購之必要云云，惟查，被告甲○○代購電器之時，尚未辦
      理流用手續，亦即在辦理流用手續前，即已購買電器，嗣
      後若再辦理流用，簽准過程中，審核之單位長官未必會同
      意，如此一來，被告甲○○代墊之款項，未必會有其他經
      費加以核銷。因之，被告丁○○、丙○○二人顯有辦理假
      採購之動機，被告丁○○此部分之辯解，並不足採。
（十）被告丙○○於聲請羈押案件原審法官訊問時供稱：被告甲○○所代購之電器送上阿里山監工區，經向被告丁○○請
      示後，因挖土機修理費項下有經費可支付，而被告癸○○
      剛好指示其購買挖土機修理包，因此，其便依被告丁○○
      之建議，請購挖土機修理包以支付上述電器費用等語（見
      偵1992號卷第17─18頁、第140頁；同上聲羈字卷第10頁
      ）。而共同被告甲○○於原審辯稱：事前不知被告丁○○
      、丙○○要用修理包的錢去支付購買電器之費用，係事後
      才知道云云。惟查：
  （1）互核被告丁○○、丙○○二人之供詞，雖其等互指對方
       提議以挖土機修理包款項支付採購電器之費用，然均未
       否認知悉對方將挪用採購挖土機修理包之款項支付購買
       電器費用。
  （2）挖土機修理包為特殊物件，被告丁○○於原審聲請羈押
       案件訊問時，亦坦承：不確定被告甲○○本身是否有賣
       挖土機修理包等語（見原審聲羈卷第7頁），而證人即璋
       昱行負責人乙○○於偵查中證稱：嘉義林管處曾向其購
       買二部挖土機，其中嘉義林管處有一詹姓男子（詳細名
       字不清楚）多次向其洽購挖土機零組件等語（見他994號
       卷第50─51頁）。於本院前審審理時仍為相同之證述。
       另甲○○於偵查中亦供稱：被告丁○○要其以電話向乙○○詢問修理包價錢，以便填寫估價單等語（見他994號
       卷第45頁）。顯然被告丁○○不確定甲○○是否有賣挖
       土機修理包，之前欲購買挖土機零件，均係向證人乙○○購買，且甲○○本身對挖土機修理包價格不熟，尚須
       詢問證人乙○○。衡諸常情，被告丁○○若確實欲購買
       挖土機修理包，應會向彼此認識且對修理包熟悉之乙○○購買，而不會向對挖土機修理包根本不熟悉之甲○○
       購買。故被告丁○○、丙○○二人向共同被告甲○○購
       買挖土機修理包之採購並非實在，無庸置疑。
  （3）上述挖土機修理包請購單上所列之規格為「Ｄ四五」，
       甲○○所出具交付被告丁○○之估價單及統一發票亦均
       將規格書為「Ｄ四五」，此有上述請購單、估價單、統
       一發票影本在卷可查（見他994號卷第53─55頁）。又依
       照嘉義林管處採購之程序，被告丙○○為請購人，須將
       請購之物品名稱、規格寫明，被告丁○○為材料股採購
       人員，必須根據被告丙○○所列出之規格找尋廠商出具
       估價單，而甲○○為廠商，若欲承作該採購，則須依據
       被告丁○○所列之規格報價，此觀諸嘉義林管處九十四
       年四月十五日嘉鐵字第０九四五二九０一九一號函文所
       附小額採購作業之審核管制辦法規定自明（見原審卷二
       第66─67、75頁）。是，若所請購之規格有誤，市面無
       此產品或零件，被告丁○○、丙○○及甲○○應會知悉
       。查市售之挖土機型並無「Ｄ四五」機型，「Ｄ」開頭
       之型號為堆土機，並非挖土機，此業經證人即挖土機買
       賣維修業者陳登傳證述在卷（見他994號卷第58頁）。而
       被告丙○○亦坦承：請購單規格所填之「Ｄ四五」有誤
       ，後來問證人己○○之後，才知道型號應為「Ｎ四五」
       等語（見偵1992號卷第138頁），顯然請購單、估價單及
       發票上之規格均有誤，若被告丙○○、丁○○二人確實
       要向甲○○購買挖土機修理包，則其等應可輕易察覺機
       型有誤，然其等於整個採購、請款之過程中均未察覺錯
       誤，或提出質疑。足見本件挖土機修理包採購並非真實
       。參以甲○○於偵查中供稱：其將電器送上阿里山監工
       區，並點交給被告丙○○，事後被告丙○○、丁○○向
       其表示將以虛報阿里山監工區挖土機修理包採購之方式
       ，詐領公款，以補償其購買電器之花費等語（見他994號
       卷第45頁、偵1992號卷第25頁）。足見被告丁○○、丙○○二人，於依癸○○指示辦理挖土機修理包採購之時
       ，並無意購買修理包，被告丙○○、丁○○及甲○○三
       人確有利用採購挖土機修理包機會，挪用經費支付甲○○購買電器費用之犯意聯絡甚明。
（十一）子○○、癸○○登載不實部分：
  （1）證人己○○於調查站證稱：「我有向癸○○表示挖土機
       並無嚴重淹水，並未申請進行挖土機引擎大修，但癸○○沈默以對，並未要求丙○○撤銷該挖土機大修申請案
       。」（見他994號卷第41─43頁）。前述電器係癸○○要
       求購買，丁○○亦表示過沒有該項經費，而癸○○主管
       之監工處並無購買修理包之必要，已如前述。經己○○
       反應後，癸○○並未要求丙○○撤銷該挖土機大修申請
       案，並在請購單及粘貼統一發票之請購單上核章。可見
       共同被告癸○○知道以挖土機進水名義請款係假報銷。
  （2）共同被告子○○係鐵路管理課課長，應知挖土機在高處
       ，引擎不可能進水，無購買修理包必要：此部分業經證
       人庚○○及戊○○證述如前，被告子○○仍為核章，應
       有登載不實故意及行為。
  （3）共同被告子○○於九十一年三月間某日召集被告丁○○
       、丙○○、甲○○至阿里山森林鐵路嘉義車庫商議如何
       對本件假  採購挖土機修理包案善後，證人辛○○即嘉
       義林管處鐵路課車庫主任於調查中證稱：「…，所以在
       九十一年三月間某天晚上子○○、丁○○、丙○○等人
       來到林管處嘉義車庫討論事情，…，當時他們有討論到
       政風室正在清查挖土機修理包採購事宜，我聽到他們談
       論根本沒有購買挖土機修理包，且該修理包金額達新台
       幣六、七萬元，…，後來甲○○就趕來與他們一起商討
       如何解決，後來他們就決定由甲○○趕快買一個挖土機
       修理包回來讓政風室人員檢查。」等語（見他419號卷23
       ─24頁）。如果係正當討論業務，為何要相約到車庫去
       談，可見共同被告子○○係恐虛購修理包之事曝光，才
       邀集被告丁○○、丙○○、甲○○等私下談。證人辛○○嗣後於原審結證稱：「車庫是開放空間，並不是刻意
       來的，子○○先來，我拿水來泡茶，丁○○、丙○○後
       來才來，子○○並沒有跟他們討論修理包的事情，子○○只是說要盤點準備好了沒，丙○○才說缺一個修理包
       ，我才大聲跟丙○○說修理包的事，我說會被人抓去死
       是氣話，調查站所述與事實有出入。」等語（見原審卷
       三第115─122頁），惟調查中所稱離案發時較近，證人
       記憶較新，且所較符常情，故證人辛○○於原審證詞應
       非可信，應以調查站所稱為真。
  （4）證人庚○○於調查站證稱：「請購程序完成後，由丁○○經手購買挖土機修理包，丙○○辦理驗收證明，己○○則負責保管，該單據必須由採購經手人丁○○檢附並
       黏貼廠商發票後，並經過丙○○確實驗收，己○○確實
       保管後，才層轉鐵路課、會計室等單位辦理核銷。」（
       見偵1992號卷第151─152頁）。
  （5）據上，共同被告子○○、癸○○身為單位主管，均明知
       公物之採購應據實載明其用途，方使審核單位能確實審
       查是否有購置之必要，挖土機修理包之價值非淺，若無
       必要，本不應任意浪費公帑，其等二人亦均明知挖土機
       引擎並未浸水損害，卻仍予核章，此一行為已對於嘉義
       林管區之物品採購管理正確性及國家設置採購業務之管
       制機制均有生損害之危險性，嗣後因會計室技術士庚○○審核時，認請購裡由與常情不符，而將請購單退回，
       再由被告丙○○修正用途，惟丙○○修正用途係為應付
       會計室，故應與癸○○、子○○之犯意聯絡不受影響。
       又被告丁○○、丙○○、癸○○、子○○等不顧無經費
       可購置電器之事實，逕購置電器，再以購買修理包名義
       取得款項，致使所購電器無法列為林管處財產，而修理
       包又未實際購入，影響林管處財產採購正確性及財產管
       理，自有生損害於嘉義林管處。
三、綜上所述，上開洗衣機等電器係於九十年九月十三日由共同
    被告甲○○送至嘉義林管處阿里山監工區職務宿舍區後，被
    告丁○○、丙○○始在九十年九月底至十月初間，以挖土機
    引擎進水損壞為由，請購修理包，並由丙○○盜蓋己○○職
    章，經被告丁○○、共同被告癸○○、子○○蓋章，後遭證
    人庚○○向證人己○○查證後，發現不實而退件，被告丙○○遂將原事由塗掉，再以「本區挖土機因使用年久整修用」
    直接送嘉義林管處會計室審核，再呈轉相關人員審核通過，
    被告甲○○並未實際交付挖土機修理包，然仍製作虛偽之發
    票供被告丁○○、丙○○辦理核銷手續，被告丁○○、丙○○、子○○並未取得挖土機修理包，仍辦理驗收手續，並盜
    蓋證人己○○職章，嘉義林管處因而撥款七萬二千九百七十
    五元予被告甲○○之事實，應可認定。
四、論罪：
（一）被告丁○○、丙○○明知將挪用維修挖土機（採購挖土機
      修理包）之經費購置電器，竟仍共同在不實之嘉義林管處
      經費支付申請財物請購（修）單上，及嘉義林區管理處黏
      貼憑證用紙上核章，係犯刑法第二百十六條、第二百十三
      條行使公務員登載不實罪。
（二）被告二人所犯登載不實罪之行為為行使之高度行為吸收，
      渠等二次核章，係以一個犯意，接續二行為，以達一犯罪
      結果，為接續犯，非連續犯。
（三）被告丙○○盜用證人己○○之印章蓋於上開請購單及黏貼
      憑證用紙上，所犯刑法第二百十七條第二項盜用印章罪，
      為偽造文書罪之部分行為，不另論罪。
（四）被告丙○○將原先採購用途由「引擎浸水」以立可白改為
      「年久整修用」，再逕送會計室，因被告丙○○與丁○○
      、癸○○、子○○已有登載不實之犯意聯絡而推由丙○○
      提出採購申請，故丙○○尚不另犯變造公文書罪。
（五）被告丁○○、丙○○與子○○、癸○○就所犯之上開犯行
      有犯意聯絡及行為分擔，均為共同正犯。
五、刑法新舊法比較：按被告行為後，刑法已於九十四年二月二
    日修正公布，並於九十五年七月一日生效施行。而刑法第二
    條第一項修正為「行為後法律有變更者，適用行為時之法律
    。但行為後之法律有利於行為人者，適用最有利於行為人之
    法律。」，採「從舊從輕」之原則，與修正前刑法第二條採
    「從新從輕」之原則不同。又比較時應就罪刑有關之共犯、
    未遂犯、想像競合犯、牽連犯、連續犯、結合犯，以及累犯
    加重、自首減輕暨其他法定加減原因（如身分加減）與加減
    例比等一切情形，綜其全部罪刑之結果而為比較。
（一）共同正犯部分：修正施行前刑法第二十八條之規定為：「
      二人以上共同實施犯罪之行為者，皆為正犯」，修正施行
      後之規定則為：「二人以上共同實行犯罪之行為者，皆為
      正犯」，揆諸本條之修正理由係為釐清陰謀共同正犯、預
      備共同正犯是否合乎正犯之要件，即認共同正犯包括共謀
      共同正犯，但不包括陰謀共同正犯及預備共同正犯。故關
      於共同實施犯罪之正犯論以共同正犯，無論依修正前或修
      正後之規定，均構成共同正犯，即無有利或不利之情形，
      無庸為新舊法之比較。
（二）緩刑部分：犯罪在新法施行前，新法施行後，緩刑之宣告
      ，係關於執行之事項，與罪刑之輕重問題無涉，應尊重制
      定新法之精神，適用新法第七十四條之規定。
六、撤銷改判之理由：此部分原審以被告罪證明確，因予論罪科
    刑，固非無見，惟查：
（一）原審認共同被告子○○、癸○○無罪，而認被告二人與子
      ○○、癸○○間無共同正犯之關係，依上所述，顯有未洽
      。
（二）被告二人係以一個犯意接續二登載不實文書之行為，為接
      續犯，並非連續犯，已如上述。原審論以連續犯並加重其
      刑，亦非適當。
（三）被告二人所犯之刑法第二百十六條、第二百十三條之行使
      公務員登載不實文書罪，係於九十六年四月二十四日之前
      所犯，合於中華民國九十六年罪犯減刑條例第二條第一項
      第三款所規定之減刑條件。原審未及減刑，自有不合。
（四）被告二人上訴意旨，仍執前詞否認犯罪，顯無理由，惟原
      審判決既有上開不當之處，自應由本院將原判決關於此部
      分改判，以期適法。
七、科刑：
（一）爰審酌被告丁○○、丙○○，毫不尊重國家採購規定，任
      意委請來往廠商代購物品，事後又假報銷，任意挪用經費
      項目，丙○○甚且盜用同事職章，丁○○、丙○○收取回
      扣、不正利益之時間、數額、方式、被告丁○○事後否認
      、被告丙○○則坦承犯行等一切情狀，分別量處有期徒刑
      一年六月。
（二）查被告丙○○無任何前科紀錄，此有其台灣高等法院被告
      前案紀錄表在卷可按，其於偵、審中對於其上開犯行均坦
      承犯行，且本件洗衣機等電器之採購，確為阿里山監工區
      職務宿舍住宿同仁所必要，且非供被告等人個人使用，僅
      係經費項目不符，其經此偵查、審判之教訓，自當知所警
      惕，信無再犯之虞，本院認所宣告之刑以暫不執行為適當
      ，依刑法第七十四條第一項第一款規定併予宣告緩刑四年
      ，以勵自新。
（三）被告二人所犯之刑法第二百十六條、第二百十條之行使公
      務員登載不實文書罪，係於九十年間所犯，在中華民國九
      十六年四月二十四日之前，合於中華民國九十六年罪犯減
      刑條例第二條第一項第三款所規定之減刑條件，自均應予
      以減刑為有期徒刑玖月。
貳、不另為無罪諭知部分（貪污治罪條例第四條第一項第三款部
    分）：
一、公訴意旨另認上述被告丁○○、丙○○與甲○○、癸○○、
    子○○共同以上述方法挪用挖土機修理包經費購買電器，並
    將電器供被告癸○○個人使用，因而認被告丁○○及丙○○
    二人與甲○○、癸○○、子○○共犯貪污治罪條例第四條第
    一項第三款之購辦公用器材舞弊罪云云。
二、按貪污治罪條例第四條第一項第三款之犯罪態樣為「建築或
    經辦公用工程或購辦公用器材、物品浮報價額、數量、收取
    回扣或有其他舞弊情事」，而貪污治罪條例第四條第一項第
    三款之經辦公用工程收取回扣之所謂回扣，係指依據法令從
    事公務之人員，就應付給之建築材料費或工程價款，向對方
    要約，提取一定比率，或扣取其中一部份，圖為自己不法之
    所有。而經辦公用工程浮報價額數量罪，所謂「浮報價額數
    量」，係指就原價格故為提高，以少報多，從中圖利而言（
    最高法院七十五年台上字第五一三六號判決意旨參照），故
    本條款既屬公務員之重大貪污行為，且所指其他舞弊情事係
    屬概括規定，自應與浮報價額、數量、收取回扣等獲取不正
    當利益者有等同之危害性方可相提並論；且按貪污治罪條例
    第六條第一項第四款之公務員圖利罪，係關於公務員職務上
    圖利之概括規定，必其圖利之該行為不合貪污治罪條例各條
    特別規定者，始受本罪之支配，倘其圖利之行為合於其他條
    文或款項之特別規定，即應依該特別規定之罪論擬，無再適
    用本罪之餘地；而貪污治罪條例第六條已於九十年十一月七
    日修正公布施行，其第四款「對於主管或監督之事務，直接
    或間接圖私人之不法利益」罪，經修正為「對於主管或監督
    之事務，明知違背法令，直接或間接圖自己或其他私人不法
    利益，因而獲得利益者。」，其構成要件修正，將刑之可罰
    性限縮在圖私人不法利益，此觀諸最高法院九十三年度台上
    字第五０七六號、第四四九九號判決意旨自明。因此，由屬
    貪污治罪條例概括規定之圖利罪修正意旨及同條例第四條第
    一項第三款之購辦公用器材舞弊罪與收受回扣、浮報價額等
    犯罪要件同列之情形觀之，貪污治罪條例係為嚴懲貪污，澄
    清吏治而設，犯該條例之罪者，其行為自應以圖私人不法利
    益為必要，如行為人無圖私人不法利益之意思，除其行為另
    構成刑法或其他法律之罪名，應依各該罪名處斷外，要難遽
    論以貪污治罪條例之罪。因此，貪污治罪條例所定之「購辦
    公用器材、物品舞弊罪」，亦應以該舞弊行為圖得私人不法
    利益為要件。
三、本件公訴人認被告丁○○及丙○○二人涉犯貪污治罪條例第
    四條第一項第三款之購辦公用器材、物品舞弊罪，無非係以
    被告丁○○、丙○○及共同被告甲○○三人以上述假採購之
    方法，挪用挖土機修理包經費購買電器供被告癸○○私人使
    用為依據。經查：
（一）被告丁○○、丙○○及甲○○等人利用假採購挖土機修理
      包之機會，未實際採購挖土機修理包，而將挖土機修理包
      之經費挪為支付被告甲○○代購上述電器用品使用，其間
      涉有行使公務員登載不實文書罪等犯行，已如前述。茲
      本件被告丁○○、丙○○於辦理本件挖土機修理包採購案
      時，確實涉有刑事不法犯行，惟此是否即該當貪污治罪條
      例第四條第一項第三款之「其他舞弊情事」，尚有疑問。
      參酌上述說明，本件被告丁○○及丙○○二人是否涉犯貪
      污治罪條例第四條第一項第三款之購辦公用器材、物品舞
      弊罪，所應審究者厥為被告丁○○、丙○○上述挪用經費
      犯行是否圖得私人不法利益。
（二）查，阿里山監工區職務宿舍與辦公室相連，癸○○住在單
      身宿舍內，由甲○○代購送至阿里山監工區之洗衣機、電
      冰箱、烘乾機及除溼機等物品，其中洗衣機、電冰箱已開
      封使用，並放置於宿舍與辦公室間公共走道角落，除溼機
      、烘乾機則因後來發生本案，所以放在倉庫未開封，洗衣
      機、電冰箱並非專供被告癸○○個人使用，住宿之同仁均
      可使用之情，除據共同被告癸○○供述在卷外，並經證人
      即阿里山監工區員工己○○於原審證述屬實（見原審卷三
      第88─89頁），並有放置電器之現場照片四張在卷可查（
      見他字419號卷第34─35頁）。又嘉義林管處針對購置上
      述電冰箱等電器之問題，亦於九十四年七月二十五日以嘉
      鐵字第０九四五二九０三三七號函回覆原審稱：該案起因
      於阿里山監工區於九十年九月間，因同年七月三十日桃芝
      颱風來襲遭重創，連續豪雨不斷，森林鐵路因新舊災害不
      斷，多處路基中斷尚未搶通，無法通車營運停擺，上級嚴
      重關切，工程人員因此停止休假搶修災害，因工程人員緊
      急需要，未按採購程序購置烘衣機、除溼機、洗衣機、電
      冰箱等供工程人員使用，事後於九十年十月初以九０嘉修
      七號經費，請購挖土機修理包之款項，墊付先前購置烘衣
      機、除溼機、洗衣機、電冰箱等之款項，惟未依規定辦理
      經費流用手續，所購置之電器，遂無法依事物管理規則規
      定，辦理財產管理及異動登記手續，後經被告癸○○簽請
      准予列入財產管理，該處以該批電器均為以公款購置之公
      物，因而准其所請，有該函文在卷可查（見原審卷二第
      219─220頁）。另阿里山地區，氣候溼冷，購置洗衣機、
      烘衣機、電冰箱等物應為生活所必須，因此，若申請購置
      該些電器，應會予以准許，此亦據證人即現任嘉義林管處
      鐵路課課長壬○○證述在卷（見原審卷第78頁）。故綜合
      上情觀之，本件洗衣機等電器之採購，確為阿里山監工區
      職務宿舍住宿同仁所必要，且非供癸○○個人使用，並無
      公訴人所指專供癸○○使用之情形，應無圖癸○○私人利
      益之情。
四、綜上所述，本件共同被告甲○○所代購之洗衣機、電冰箱等
    電器，既屬阿里山監工處職務宿舍所得添置，且該些電器復
    為該職務宿舍住宿同仁所得共同使用，則本案並無圖共同被
    告癸○○私人不法利益之問題，被告丁○○、丙○○二人所
    為雖另犯刑法行使公務員登載不實文書罪等犯行，然揆諸前
    開說明，本件既無取得私人不法利益，尚難認成立貪污治罪
    條例之購辦公用物品舞弊罪之犯行。惟公訴人認被告丁○○
    及丙○○此部分犯行與該二人前述經起訴論罪之行使公務員
    登載不實文書犯行間有牽連犯之裁判上一罪關係，此部分不
    另為無罪判決之諭知。
丙、無罪部分（被告丁○○、丙○○被訴收取回扣及對於職務上
    行為收受不正利益部分）：
壹、公訴意旨略以：
一、被告丁○○、丙○○收取回扣部分：
    被告丁○○自八十四年起至九十一年四月間，基於經辦採購
    職務上之行為，索取賄賂之概括犯意，利用每次經辦採購之
    機會，向被告甲○○索取十萬元以下小額採購之回扣，以每
    筆採購金額的一成計算回扣，累積由被告甲○○處收受回扣
    達七十四萬六千五百元（其中八十四年八月三十一日收取回
    扣二萬五千元、八十六年四月三十日收取回扣六萬二千元、
    八十六年五月三十一日收取回扣二萬元、八十六年六月三十
    日收取回扣七萬元、八十六年七月三十一日收取回扣一萬五
    千元、八十六年八月三十一日收取回扣五萬四千元、八十六
    年十一月三十日收取回扣三萬五千元、八十六年十二月三十
    一日收取回扣二萬七千元、八十七年三月至十二月共計收取
    回扣二十八萬九千元、八十八年一月和二月收取回扣共八萬
    六千元、九十一年一至四月共收取回扣六萬三千五百元）。
    被告丙○○亦基於經辦採購之機會向被告甲○○索取回扣，
    甲○○與丙○○約定，由丙○○向甲○○借款，所借款項不
    需償還，而由應給付被告丙○○之回扣扣抵（被告丙○○於
    八十七年十月二十八日、八十八年二月十二日、各借十萬元
    、總計二十萬元，均未償還，而由回扣金額中扣抵），因認
    被告丁○○、丙○○涉犯貪污治罪條例第四條第一項第三款
    之收取回扣罪嫌。
二、被告丁○○、丙○○對於職務上行為收取不正利益罪部分：
    被告丁○○與被告丙○○基於對職務上之行為收受不正利益
    之概括犯意，要被告甲○○招待其二人前往有女陪侍之處所
    消費，被告甲○○遂於附表所示之時、地招待被告丙○○、
    丁○○二人前往餐廳、及有女陪侍之場所飲宴、玩樂，而收
    取此等招待之不法利益。因認被告丁○○、丙○○均涉犯貪
    污治罪條例第五條第一項第三款之對於職務上行為收受不正
    利益罪嫌。
貳、按犯罪事實應依證據認定之，無證據不得認定犯罪事實，刑
    事訴訟法第一百五十四條第二項定有明文。又不能證明被告
    犯罪者，應諭知無罪之判決，刑事訴訟法第三百零一條第一
    項亦定有明文。復查刑事訴訟法第一百六十一條第一項規定
    ：檢察官就被告犯罪事實，應負舉證責任，並指出證明之方
    法。因此，檢察官對於起訴之犯罪事實，應負提出證據及說
    服之實質舉證責任。倘其所提出之證據，不足為被告有罪之
    積極證明，或其闡明之證明方法，無從說服法官以形成被告
    有罪之心證，基於無罪推定之原則，自應為被告無罪判決之
    諭知。是若審判時，檢察官未能提出適合於證明犯罪事實之
    積極證據，並闡明其證據方法與待證事實之關係；法院對於
    卷內訴訟資料，復已逐一剖析，參互審酌，仍無從獲得有罪
    之心證，自應為諭知無罪之判決（參照最高法院92年度台上
    字第192號判決要旨）。又刑事訴訟法上所謂認定犯罪事實
    之證據，係指足以認定被告確有犯罪行為之積極證據而言，
    該項證據自須適合於被告犯罪事實之認定，始得採為斷罪資
    料；而認定不利於被告之事實，須依積極證據，苟積極證據
    不足為不利於被告事實之認定時，即應為有利於被告之認定
    ，更不必有何有利之證據。且刑事訴訟上證明之資料，無論
    其為直接或間接證據，均須達於通常一般之人均不致有所懷
    疑，而得確信其為真實之程度，始得據為有罪之認定，若其
    關於被告是否犯罪之證明未能達此程度，而有合理懷疑之存
    在，致使無從形成有罪之確信，根據「罪證有疑，利於被告
    」之證據法則，即不得遽為不利被告之認定（參照最高法院
    29上字第3105號、30年上字第816號、76年台上字第4986號
    判例）。
參、公訴人認被告丁○○、丙○○均涉犯貪污治罪條例第四條第
    一項第三款之購辦公用器材、物品收取回扣罪、同條例第五
    條第一項第三款之對於職務上行為收受不正利益罪，無非係
    以甲○○給付回扣及招待不正利益之證詞，佐以記載給付回
    扣、不正利益詳情之記事簿二本，被告丁○○、丙○○就所
    陳未收受回扣及不正利益均呈說謊反應之測謊結果及嘉義林
    管處八十四年至九十一年之會計傳票收支憑證簿計八冊為其
    論罪依據。惟訊據被告丁○○、丙○○則均堅決否認有何上
    開貪污犯行。被告丁○○辯稱：「被告甲○○並未能具體說
    明帳冊記載係何筆採購之回扣，依據嘉義林管處出具之支出
    傳票整理，被告甲○○取得之採購金額，算出之成數亦與公
    訴人所指之一成不相當；其與被告甲○○聚會吃飯或喝花酒
    ，都是有山上朋友下山吃飯找其作陪，且其亦曾付款之情形
    ，並非全受被告甲○○招待，且公訴人所指記事本所記載之
    時間，有些在其出差當日，足見被告甲○○帳冊之記載有誤
    ，不能採信，另其進行測謊當日，心情緊張，測謊結果應有
    可議，且測謊並不能作為認定犯罪事實之唯一依據」等語；
    被告丙○○辯稱：「甲○○記事本所記之二十萬元係借款，
    並非回扣，測謊報告雖判定其對是否收回扣一節有說謊反應
    ，然測謊報告並無法作為認定犯罪之唯一證據；至於招待部
    分，也是朋友之間應酬，與職務無關」等語。
肆、關於被告丁○○、丙○○收受回扣部分：
一、按貪污治罪條例第四條第一項第三款所稱「建築或經辦公用
    工程或購辦公用器材、物品收取回扣」及同法第一項第五款
    或同法第五條第一項第三款「對於違背職務之行為收取賄賂
    」、「對於職務上行為收受賄賂」，其犯罪態樣不同。而所
    謂「回扣」與「賄賂」，雖均屬對公務員之不法原因為給付
    ，但前者係指公務員就應給付之建築材料費、工程價款或購
    辦費用，向對方要約，提取一定比率或扣取其中一部分，圖
    為自己不法之所有而言；後者則係指對於公務員之職務行為
    或違背職務行為，給付具有一定對價關係之金錢或可以金錢
    計算之財物等不法報酬而言，最高法院九十二年度台上字第
    四八八三號判例意旨參照。因此，貪污治罪條例「收取回扣
    罪」之成立，必以自國家支出之建築材料費、工程價款或購
    辦費用，提撥一定比率或扣取其中一部分圖為自己不法所有
    為要件。
二、經查：本件公訴人認定被告丁○○、丙○○利用辦理採購業
    務之機會收取回扣之證據，主要為證人甲○○於調查站、偵
    查中之證詞與扣案記事本之記載，惟證人甲○○於調查站所
    為之證詞，均係向承辦人員解釋記事本記載之意義，對於以
    何方式（匯款或交付現金、支票）交付回扣予被告丁○○、
    丙○○？記事本所列之「回扣」係針對哪一筆（或哪幾筆）
    採購案所交付？等具體事項，均未見說明，該些記載是否確
    為「回扣」，當有探求之餘地。而偵查中檢察官並未調閱嘉
    義林管處相關之採購支出傳票等資料進行核對，以察是否與
    證人甲○○所證述之情節相符，嗣於原審審理時，公訴檢察
    官始調閱資料進行比對。故本件被告丁○○、丙○○二人是
    否確有收受回扣犯行，應加以探究者厥為扣案嘉義林管處支
    出傳票資料所顯示之相關交易金額，是否足以佐證記事本有
    關「回扣」之記載與證人甲○○之證詞屬實。查，證人甲○○於原審審理時證稱：有關支付回扣予被告丁○○、丙○○
    之詳情，如其在調查站所述等語（見原審卷四第62─63、73
    頁）。證人甲○○於調查站訊問時證稱：因為嘉義林管處並
    非按月向其採購，因此，記事簿記載給付被告丁○○回扣部
    分，是按照採購金額約一成計算，其中以藍色筆記載日期，
    應給付之回扣金額，以紅色筆記載所扣除之公積金，以黑色
    筆記載實際給付之回扣金；被告丙○○部分，因被告丙○○
    擔任嘉義林管處阿里山監工區技士，對於相關五金採購，擁
    有提出需求權利，因此每次採購，其均給百分之二、三不等
    之回扣，被告丙○○在八十七年十月二十八日、八十八年二
    月十二日分別向其預支十萬元，尚有十萬元未還，以預支方
    式收取二十萬元回扣云云等語，並證述給付回扣之詳情（見
    偵1992號卷第23─24頁、他994號卷48─49，扣案記事本有
    關丁○○收取回扣部分，詳如附表一所示）。惟查：
（一）有關甲○○究係因何項採購支付被告丙○○回扣，公訴人
      並未能提出任何具體證據加以說明，自無從查知證人甲○○所指以「採購金額百分之二、三不等比例交付回扣」一
      節，是否屬實，此部分訴訟上之證明力即有不足。
（二）有關被告丁○○收取回扣部分，公訴人雖整理八十四年八
      月至九十一年四月間嘉義林管處向甲○○採購而由被告丁○○承辦之相關支出傳票資料。然經原審及本院核對之結
      果，該些採購案之採購金額與證人甲○○所述之「採購金
      額一成比例」之回扣金額並不相符（詳如附表一所示）。
      且依該些支出傳票所示，嘉義林管處在八十六年一月至三
      月間、八十七年一、二月間、八十八年三月至十二月間、
      八十九年間、九十年間，均有被告丁○○承辦而向證人甲○○採購之記錄，且金額不小（詳見補充理由書及上述傳
      票資料），然扣案記事簿對此均未記載。因此，依據記事
      本及上開支出傳票資料，亦無法佐證甲○○於調查站所為
      「被告丁○○依採購金額一成收取回扣」之證言屬實。
（三）證人甲○○上開記事簿影本二本所記載之對象另有南靖糖
      廠之管理物料股股長胡清德、物料股管理師葉石雄、物料
      股採購承辦人鄒文科等人，記載時間雖亦連續。惟該記事
      簿之記載關於胡清德、葉石雄收取回扣之金額與南靖糖廠
      與證人甲○○間具體採購物料價款之資料計算回扣之金額
      不相符，且證人甲○○對於其所謂「回扣」與私人借貸間
      金額之記載代號顯然混雜使用，甚且以是否還款作為所謂
      「回扣」認定標準，以致法院無從以證人甲○○有瑕疵之
      證言及其紀錄之二本記事簿相佐證，以為不利胡清德三人
      不利之認定，有本院九十五年度上更二字第五五三號判決
      ，最高法院九十七年度台上字第三四０七號判決可參。
（四）據上，縱該二本記事簿確係證人甲○○數年之記錄，然其
      證述被告丁○○、丙○○等人收取回扣成數比例不等，且
      記事簿記載數字，與扣案傳票冊所示被告二人擔任嘉義林
      管處辦理採購業務期間，對證人甲○○採購之價款間，並
      無相符價額之成數比例可資佐證，據以認定記事簿金額之
      記載確為證人甲○○與被告等人要約，提取採購物品價款
      中一定比率或扣取其中一部分，而為上揭規定所示之「回
      扣」，自難僅以有上揭瑕疵之證人甲○○證言及其紀錄之
      二本記事簿自相佐證，遽為不利被告二人之認定。
三、再查：嘉義林管處所定之「小額採購」，係指無須進行公開
    比價，取具估價單辦理採購者。在八十八年五月二十七日「
    政府採購法」施行前，該處係指二十五萬元以下之採購，「
    政府採購法」施行後，則係指十萬元以下之採購。在政府採
    購法施行前，依機關營繕工程及購置定製變賣財物稽查條例
    規定二家以上估價單，林務局另規定三家以上估價單附於採
    購文件呈核，擇最低報價者為採購對象，八十八年五月二十
    七日政府採購法施行之後，向廠商辦理詢價後，檢具一家廠
    商估價單附於採購文件呈核之情，有嘉義林管處九十四年七
    月二十五日嘉鐵字第０九四五二九０三三七號函在卷可查（
    見原審卷二第219─220頁）。查本件被告丁○○、丙○○為
    公訴人指稱收受回扣之採購時間，橫跨政府採購法施行前後
    ，經公訴人審核扣案被告丁○○、丙○○所經手而向證人甲○○購買之購案，僅有八十八年六月間，由丁○○承辦之韌
    膠管塞採購案，出現其中一張估價單未蓋店章之疏失（見嘉
    義林管處八十八年六月三十日至八十八年十二月十三日止之
    會計傳票收支憑證簿），其餘均依照前述嘉義林管處之採購
    程序處理，對於上述疏失，證人即審核該案之嘉義林管處會
    計人員庚○○證稱：因為量多。是有時在審核過程中會有疏
    失，該案應屬疏失未察覺之情形等語（見原審卷四第80頁）
    。故由扣案之嘉義林管處會計支出傳票資料觀之，並無證據
    證明被告丁○○、丙○○有何違反規定向證人甲○○採購或
    便利證人甲○○承作購案之情事，自無法據此而認定被告丁○○、丙○○二人確有收受回扣之情事。
四、綜上所述，依證人甲○○所述之回扣成數與實際採購金額比
    例成數不符，且甲○○對於被告丙○○、丁○○二人對哪些
    採購收取回扣，均未具體說明，採購過程並未見明顯疏失，
    而被告丙○○於記事本之記載，僅有「借款」。嘉義林管處
    在八十六年一月至三月間、八十七年一、二月間、八十八年
    三月至十二月間、八十九年間、九十年間，均有被告丁○○
    承辦向證人甲○○採購之購案，然記事本均未見有回扣之紀
    錄，可證證人甲○○有關以每次採購金額一成作為回扣之證
    詞，有所瑕疵。又縱該二本記事簿確係證人甲○○數年之記
    錄，然其證述被告丁○○、丙○○等人收取回扣之成數既與
    其證詞比例不符，且記事簿記載數字與扣案會計支出傳票冊
    所示嘉義林管處實際物料採購之價款間，並無相符之成數比
    例可資佐證，無法據以認定記事簿金額之記載確為證人甲○○與被告丁○○、丙○○間約定，提取採購物品價款中一定
    比率或扣取其中一部分，而為上揭規定所示之「回扣」。故
    本院自難僅以上揭有瑕疵之證人甲○○證言及其紀錄之二本
    記事簿自相佐證，遽為不利被告丁○○、丙○○二人之認定
    。
五、本案經公訴人送法務部調查局為測謊鑑定，雖認（1）被告
    丁○○針對未收受甲○○送的回扣問題、（2）被告丙○○
    就其未向廠商甲○○收取回扣錢，帳簿上其名下的錢不是回
    扣款，經測試均呈情緒波動之反應，研判有說謊之情，有法
    務部調查局九十二年七月二十九日調科南字第０九二六二三
    六０九五０號、九十二年四月十五日調科南字第０九二六二
    三一六００號測謊報告書及測試資料各一份在卷可稽（見偵
    2821號卷第115頁、原審卷二第205─214頁；調查卷第71頁
    、原審卷三第195─202頁）。然測謊鑑定係依一般人在說謊
    時，心理、情緒波動異於平常，而經由科學儀器觀測紀錄，
    再由專業人員予以判斷是否說謊，故判斷結果之正確與否，
    涉及判斷人員之專業素養、所訊問之問題是否能使受測謊人
    於正常及心虛狀態下反應不同、受測謊人之心理控制狀態及
    身體狀態是否適合接受測謊等等，其中一環節有所疏忽，即
    將導致測謊結果失真，是尚難僅以測謊結果作為認定被告有
    罪、無罪之唯一證據，而須輔以其他證據以資判斷，最高法
    院九十三年度台上字第三四四八號裁判意旨可資參照。而丁○○對此情陳稱：「測謊時很緊張，測試結果不正確」。丙○○亦供稱：「我很緊張，影響結果」等語。是本案既未能
    由公訴人所提出證人甲○○證詞、扣案記事簿之記載及嘉義
    林管處會計支出傳票冊等證據，認定被告丁○○、丙○○確
    有收取回扣之事實，應乏積極證據證明被告丁○○、丙○○
    有公訴人所指貪污犯行，依上揭說明所示，自難僅以上開測
    謊報告書認定被告丁○○、丙○○確有收受回扣之犯行。
伍、關於被告丁○○、丙○○於職務上行為收受不正利益部分：
一、按貪污治罪條例第五條第一項第三款之收受賄絡或不正利益
    之罪，係指公務員於其職務上之行為，被賄賂或不正利益以
    買通，而雙方相互之間有對價關係之情形而言。若他人所交
    付之財物並非基於行賄意思，則該財物即非賄賂，應無收受
    賄賂可言。又所謂賄賂固包括假借招待或餽贈名義之變相給
    付在內，唯所謂職務上行為，則仍須公務員於其職務範圍內
    ，更有踐履賄求對象之特定行為，始與犯罪構成要件相當。
    若泛指公務員之職務與某公司行號或業者有關，某公司行號
    或業者曾對該公務員有所餽贈或招待，並不能證明某公司行
    號或業者之餽贈或招待為變相行賄，亦不能證明該公務員收
    受餽贈或招待後就其職務範圍內踐履賄求對象之特定行為有
    對價關係，該公務員收受餽贈或招待，固屬有悖官箴，惟仍
    不能據以論該公務員以收受賄賂或不正利益罪，最高法院九
    十二年度台上字第三七三一號判決意旨參照。
二、經查：
（一）證人甲○○固於調查站訊問及偵查中證稱：記事本（招待
      花費紀錄簿）第三一至四三頁之記載，均係其八十一年至
      九十年招待朋友及嘉義林管處人員吃飯、喝花酒、按摩之
      紀錄，其中喝花酒、按摩部分以招待被告丙○○、丁○○
      為最多，確有於附表二、三所示時、地招待被告丁○○、
      丙○○飲宴、喝花酒之情形等語（見他994號卷第49頁、7
      6頁背面、偵1992號卷第22─26頁、第118頁）。足見在偵
      查中甲○○僅證稱招待被告丁○○、丙○○飲宴、喝花酒
      等情，並未說明該些招待與被告丁○○、丙○○之何等職
      務有對價關係。是依證人甲○○於偵查中之證詞，並無法
      證明被告丁○○、丙○○就其等職務上行為收受不正利益
      。
（二）雖公訴人於原審審理時以被告丙○○、丁○○均職司物料
      採購之工作，而證人甲○○上述記事本僅記載招待被告丙○○、丁○○，並未記載招待嘉義林管處其他公務員，推
      論該些招待與被告丙○○、丁○○之職務有對價關係。惟
      公訴人對於該些喝花酒招待與被告丙○○、丁○○何職務
      間有對價關係，未能具體說明。而證人甲○○於原審審理
      時亦證稱：扣案之「招待花費登記簿」（見偵1992號卷第
      104─114頁）所載內容，為其招待朋友、應酬花費之記載
      ，確有招待被告丁○○、丙○○喝花酒之情形，但這些與
      生意無關，有時被告丙○○、丁○○也會付錢，在喝花酒
      期間並未談到採購業務，也曾經招待其他嘉義林管處人員
      等語（見原審卷四第63、64、75頁）。足見，連證人甲○○亦認其招待被告丙○○、丁○○，與其二人之職務行為
      無對價關係，且彼此間之招待係互有往來，是證人甲○○
      之證詞自無法佐證公訴人之推論。又細繹上開記事本之記
      載，該記事本所記載者，為證人甲○○自八十一年至九十
      年招待他人飲宴、喝花酒之紀錄，所記載之招待對象，除
      被告丙○○、丁○○等公務人員外，尚包括廠商、私人，
      且記載之時間連續，飲宴時間包括中午、晚上，地點除喝
      花酒之ＫＴＶ外，尚有水餃店、餐廳、路邊攤、麵店，招
      待之金額由二、三百元至一、二萬元不等。是由該帳簿之
      記載觀之，其記載之對象不特定，招待之地點、方式不確
      定，招待之內容除喝花酒外，尚包括一般朋友之間相互請
      客之情形。故該記事本之記載應與一般商家開支紀錄相當
      ，應非為特定目的而記載，故該帳冊之記載並無法佐證證
      人甲○○招待被告丙○○、丁○○喝花酒與其等之職務有
      對價關係。
（三）本案經公訴人送法務部調查局為測謊鑑定，雖認被告丁○○「甲○○未招待其喝過花酒」問題，經測試呈情緒波動
      之反應，研判有說謊之情，有法務部調查局九十二年七月
      二十九日科調南字第０九二六二三六０九五０號測謊報告
      書及測試資料在卷可稽（見偵2821號卷第115頁、原審卷
      二第206─214頁）。然測謊鑑定係依一般人在說謊時，心
      理、情緒波動異於平常，而經由科學儀器觀測紀錄，再由
      專業人員予以判斷是否說謊，故判斷結果之正確與否，涉
      及判斷人員之專業素養、所訊問之問題是否能使受測謊人
      於正常及心虛狀態下反應不同、受測謊人之心理控制狀態
      及身體狀態是否適合接受測謊等等，其中一環節有所疏忽
      ，即將導致測謊結果失真，是尚難僅以測謊結果作為認定
      被告有罪、無罪之唯一證據，而需輔以其他證據以資判斷
      ，已如前述。本案既未能由公訴人所提出證人甲○○證詞
      、記事簿記載及嘉義林管處八十四年至九十一年之會計傳
      票收支憑證簿冊等據以認定被告丁○○確有關於職務行為
      收取不正利益之事實，且該測謊報告係判定被告丁○○對
      「甲○○未招待其喝花酒」之問題經判定呈說謊反應，故
      該測謊報告僅可證明被告丁○○受甲○○招待喝花酒，而
      此本即為被告丁○○所不否認，該測謊報告並無法證明甲○○招待被告丁○○喝花酒與其職務間有對價關係，自難
      僅以上開測謊報告書作為被告丁○○關於職務行為收受不
      正利益之依據。
陸、綜上所述，本件公訴人所指被告丁○○、丙○○收受回扣與
    關於職務上行為收受不正利益之犯行，公訴人所提出之證據
    ，均無法證明（1）證人甲○○前述記事本所載支付被告丁○○、丙○○之金錢即係自採購金額提撥一定比例之「回扣
    」。（2）證人甲○○招待喝花酒與被告丁○○、丙○○二
    人職務之行使有對價關係，達一般人可確信其為真實之程度
    。是本案被告丁○○、丙○○之辯解雖未必可採，但本件既
    依公訴人所提出之證據無法證明被告丁○○、丙○○二人收
    取回扣及關於職務上行為收受不正利益犯行達一般人可確信
    其為真實之程度。揆諸前開說明，根據「罪證有疑，利於被
    告」之證據法則，應對被告丁○○、丙○○為有利之認定，
    此部分犯行應屬不能證明，自應諭知無罪之判決。
柒、此部分檢察官上訴意旨以被告丁○○、丙○○二人仍犯貪污
    治罪條例第四條第一項第三款購辦公用器材、物品舞弊罪及
    被告丁○○、丙○○犯同條例第五條第一項第三款對於職務
    上行為收受不正利益罪云云，指摘原判決不當。惟依上述，
    仍係就原判決已經詳細說明之論據，任意指摘原判決不當，
    均無可取，為無理由，自應予駁回。
據上論結，應依刑事訴訟法第三百六十八條、第三百六十九條第
一項前段、第三百六十四條、第二百九十九條第一項前段、刑法
第二條第一項、第二百十六條、第二百十三條、第二十八條、第
七十四條第一項第一款、刑法施行法第一條之一，中華民國九十
六年罪犯減刑條例第二條第一項第三款、第七條，判決如主文。
本案經檢察官蘇南桓到庭執行職務。
中    華    民    國    98    年    5     月    12    日
                  刑事第二庭    審判長法  官    葉居正
                                      法  官    洪碧雀
                                      法  官    吳勇輝
以上正本證明與原本無異。
如不服本判決應於收受送達後10日內向本院提出上訴書狀，其未
敘述上訴理由者，並得於提起上訴後10日內向本院補提理由書（
均須按他造當事人之人數附繕本）「切勿逕送上級法院」。
                                      書記官    李良倩
中    華    民    國    98    年    5     月    13    日
附錄本案論罪科刑法條全文：
中華民國刑法第213條
（公文書不實登載罪）
公務員明知為不實之事項，而登載於職務上所掌之公文書，足以
生損害於公眾或他人者，處1年以上7年以下有期徒刑。
刑法第215條
（業務上文書登載不實罪）
從事業務之人，明知為不實之事項，而登載於其業務上作成之文
書，足以生損害於公眾或他人者，處3年以下有期徒刑、拘役或5
百元以下罰金。
中華民國刑法第216條
（行使偽造變造或登載不實之文書罪）
行使第210條至第215條之文書者，依偽造、變造文書或登載不實
事項或使登載不實事項之規定處斷。
附表一：被告丁○○被訴收取回扣情形與扣案會計傳票所示
        被告甲○○與嘉義林管處交易金額對照表
┌──┬──────────────────────────┬─────────────┐
│編號│起訴書所列及證人甲○○於調查站供述之回扣情形        │檢察官補充理由書依據嘉義林│
│    │                                                    │管處採購傳票計算向甲○○採│
│    │                                                    │購之交易金額              │
├──┼──────────────────────────┼─────────────┤
│一  │840831應付回扣29000，扣除公積金4000元、實付25000元。│84年8月73128元，一成約7312│
│    │                                                    │元。                      │
├──┼──────────────────────────┼─────────────┤
│二  │860430應付回扣68210元，扣除公積金6200元、實付62000元│86年4月175367元，一成約175│
│    │。                                                  │36元。                    │
├──┼──────────────────────────┼─────────────┤
│三  │860531應付回扣22130元，扣除公積金2130元、實付20000元│86年5月194542元，一成約194│
│    │。                                                  │54元。                    │
├──┼──────────────────────────┼─────────────┤
│四  │860630應付回扣77330元，扣除公積金7330元，實付70000元│86年6月286547元，一成約286│
│    │。                                                  │54元。                    │
├──┼──────────────────────────┼─────────────┤
│五  │860731應付回扣16310元，扣除公積金1310元，實付15000元│86年7月27468元，一成約2746│
│    │。                                                  │元。                      │
├──┼──────────────────────────┼─────────────┤
│六  │860831應付回扣56830元，扣除公積金2830元，實付54000元│86年8月54122元，一成約5412│
│    │。                                                  │元。                      │
├──┼──────────────────────────┼─────────────┤
│七  │861130應付回扣37105元，扣除公積金2105元，實付35000元│86年11月40005元，一成約400│
│    │。                                                  │0元。                     │
├──┼──────────────────────────┼─────────────┤
│八  │861231應付回扣28410元，扣除公積金1410元，實付27000元│86年12月242255元，一成約24│
│    │。                                                  │226元。                   │
├──┼──────────────────────────┼─────────────┤
│九  │87年3月應付回扣18220，扣除公積金1220元，實付17000元 │87年3月35595元，一成約3559│
│    │                                                    │元。                      │
├──┼──────────────────────────┼─────────────┤
│十  │87年4月應付回扣21060，扣除公積金1060元、實付20000元 │87年4月74853元，一成約7485│
│    │。                                                  │元。                      │
├──┼──────────────────────────┼─────────────┤
│十一│87年5月應付回扣13580元，扣除公積金580元、實付13000元│87年5月144240元，一成約144│
│    │。                                                  │24元。                    │
├──┼──────────────────────────┼─────────────┤
│十二│87年6月應付回扣32540元，扣除公積金2540元、實付30000 │86年6月290463元，一成約290│
│    │元。                                                │46元。                    │
├──┼──────────────────────────┼─────────────┤
│十三│87年7月應付回扣40550元，扣除公積金550元，實付40000元│87年7月無交易紀錄。       │
│    │。                                                  │                          │
├──┼──────────────────────────┼─────────────┤
│十四│87年8月應付回扣79320元，扣除公積金4320元，實付75000 │87年8月79360元，一成約7936│
│    │元。                                                │元。                      │
├──┼──────────────────────────┼─────────────┤
│十五│87年9月應付回扣30860元，扣除公積金860元，實付30000元│87年9月377403元，一成約377│
│    │。                                                  │40元。                    │
├──┼──────────────────────────┼─────────────┤
│十六│87年10月應付回扣43982元，扣除公積金3982元，實付40000│87年10月618959元，一成約61│
│    │元。                                                │895元。                   │
├──┼──────────────────────────┼─────────────┤
│十七│87年11月應付回扣5165元，扣除公積金165元，實付5000元 │87年11月111668元，一成約11│
│    │。                                                  │167元。                   │
├──┼──────────────────────────┼─────────────┤
│十八│87年12月應付回扣19550元，扣除公積金550元，實收19000 │87年12月7875元，一成約788 │
│    │元。                                                │元。                      │
├──┼──────────────────────────┼─────────────┤
│十九│88年1月份（補充理由書誤為3月）應付回扣27515元，實付 │88年1月212940元，一成約212│
│    │26000 元。                                          │94元。                    │
├──┼──────────────────────────┼─────────────┤
│二十│88年2月份應付回扣71240元，實付60000元。             │88年2月87623元，一成約8762│
│    │                                                    │元。                      │
├──┼──────────────────────────┼─────────────┤
│二一│91年一、二月份合併應付回扣26800元，扣除公積金300元。│91年1、2月合計68460元，一 │
│    │                                                    │成約6846元。              │
├──┼──────────────────────────┼─────────────┤
│二二│91年三月份應付回扣18500元，扣除公積金100元，實付1840│91年3月35385元，一成約3539│
│    │0元。                                               │元。                      │
├──┼──────────────────────────┼─────────────┤
│二三│91年四月份應付回扣18645元，扣除公積金145元，實付1850│91年4月57698元，一成約5770│
│    │0元。                                               │元。                      │
└──┴──────────────────────────┴─────────────┘
附表二：丁○○為甲○○招待喝花酒部分：
┌───┬───────┬──────┬────────┬────────┐
│ 編號 │    招待時間  │招待地點    │招待對象        │花費            │
│      │              │            │                │                │
├───┼───────┼──────┼────────┼────────┤
│一    │八十九年一月  │天生贏家ＫＴ│丁○○          │一萬六千元      │
│      │六日          │Ｖ          │                │                │
├───┼───────┼──────┼────────┼────────┤
│二    │八十九年一月  │百樂酒家    │丁○○          │一萬元          │
│      │二十四日      │            │                │                │
├───┼───────┼──────┼────────┼────────┤
│三    │八十九年一月二│百樂酒家    │丁○○          │三萬元          │
│      │十五日        │            │                │                │
├───┼───────┼──────┼────────┼────────┤
│四    │八十九年一月三│天生贏家ＫＴ│ 丁○○         │六千四百元      │
│      │十日          │Ｖ          │                │                │
├───┼───────┼──────┼────────┼────────┤
│五    │八十九年五月十│東京ＫＴＶ  │丁○○          │六千四百元      │
│      │六日          │            │                │                │
├───┼───────┼──────┼────────┼────────┤
│六    │八十九年七月十│成好ＫＴＶ  │丙○○          │九千元          │
│      │七日          │            │丁○○          │                │
└───┴───────┴──────┴────────┴────────┘
附表三：丙○○為甲○○招待喝花酒部分：
┌───┬───────┬──────┬────────┬────────┐
│ 編號 │    招待時間  │招待地點    │招待對象        │花費            │
│      │              │            │                │                │
├───┼───────┼──────┼────────┼────────┤
│一    │八十七年五月  │明園餐廳    │丙○○          │七千九百元      │
│      │十八日        │五顆星理容院│                │                │
├───┼───────┼──────┼────────┼────────┤
│二    │八十七年六月十│明園餐廳    │丙○○          │五千二百元      │
│      │七日          │五顆星理容院│                │                │
├───┼───────┼──────┼────────┼────────┤
│三    │八十八年四月十│五顆星理容院│丙○○          │一千四百元      │
│      │四日          │            │                │                │
├───┼───────┼──────┼────────┼────────┤
│四    │八十九年六月十│成好ＫＴＶ  │丙○○          │七千二百元      │
│      │五日          │            │                │                │
├───┼───────┼──────┼────────┼────────┤
│五    │八十九年七月十│成好ＫＴＶ  │丙○○          │六千元          │
│      │二日          │            │                │                │
├───┼───────┼──────┼────────┼────────┤
│六    │八十九年七月十│成好ＫＴＶ  │丙○○          │九千元          │
│      │七日          │            │丁○○          │                │
├───┼───────┼──────┼────────┼────────┤
│七    │九十年四月三十│雲雀酒家    │丙○○          │五千二百元      │
│      │日            │            │                │                │
└───┴───────┴──────┴────────┴────────┘


司法院資訊處製作；財團法人民間司法改革基金會備份。
